【裁判字號】    92,交上易,213
【裁判日期】    920620
【裁判案由】    過失傷害
【裁判全文】
臺灣高等法院刑事判決                          九十二年度交上易字第二一三號
    上  訴  人
    即  被  告  乙○○
右上訴人即被告因過失傷害案件，不服臺灣臺北地方法院九十一年度交易字第一六０
號，中華民國九十二年四月二十四日第一審判決（起訴案號：臺灣臺北地方法院檢察
署九十年度偵字第二二二一一號、第二四四八七號及移送併辦：九十一年度他字第一
九一號），提起上訴，本院判決如左：
    主  文
上訴駁回。
    事  實
一、乙○○於民國（以下同）九十年三月十一日晚間九時十五分許，騎乘車牌號碼Ｄ
    ＫＴ－一四六號輕型機車，沿臺北市○○路○段外側快車道由西向東方向行駛，
    行近該路段與四五三巷無號誌交岔路口，原應注意車前狀況，隨時採取必要之安
    全措施，並注意行車速度依標誌規定，無標誌者，輕型機器腳踏車在市區道路時
    速不得超過三十公里，行經無號誌之交岔路口應減速慢行，作隨時停車之準備，
    而當時天雨、夜間有照明、視距良好、市區○○道路濕潤、無缺陷及障礙，依其
    智識、能力又無不能注意之情事，詎乙○○竟疏未注意車前狀況並減速慢行，貿
    然以三十八至四十公里時速超速行駛，適有行人甲○○擬自臺北市○○路○段四
    五三巷無號誌交岔路口西北角由北向南方向穿越八德路四段，因飲用酒類達血液
    酒精濃度二五三毫克＼公合（折合呼氣酒精酒精濃度一‧二六五毫克＼公升）程
    度，亦疏未注意行人在設有行人穿越道路段穿越道路，必須經由行人穿越道穿越
    ，不得在其一百公尺範圍內穿越道路，貿然自臺北市○○路○段四五三巷無號誌
    交岔路口西北角、距該路口東側南北向行人穿越道僅十七公尺處由北向南方向穿
    越八德路四段，乙○○所乘機車車頭遂撞及甲○○，甲○○因而倒地，受有後腦
    頭皮四公分深度裂傷、右遠側端脛腓骨粉碎性骨折之傷勢。乙○○肇事後，於警
    員前往現場及醫療院所調查、處理時，不逃避接受裁判而當場向警員自首、承認
    為肇事人而願接受裁判。
二、案經甲○○訴由臺灣臺北地方法院檢察署及臺北市政府警察局松山分局報請臺灣
    臺北地方法院檢察署檢察官聲請簡易判決處刑，經臺灣臺北地方法院臺北簡易庭
    認不宜以簡易判決處刑，移由臺灣臺北地方法院刑事庭依普通程序審理。
    理  由
一、上訴人即被告之供述及辯解：
    訊據上訴人即被告乙○○固不否認於右揭時間騎乘車牌號碼ＤＫＴ－一四六號輕
    型機車，沿臺北市○○路○段外側快車道由西向東方向行駛，行近該路段與四五
    三巷交岔路口，適告訴人甲○○擬自該交岔路口西北角由北向南方向穿越八德路
    四段，因飲用酒類達血液酒精濃度二五三毫克＼公合（折合呼氣酒精酒精濃度一
    ‧二六五毫克＼公升）程度，疏未注意行人在設有行人穿越道路段穿越道路，必
    須經由行人穿越道穿越，不得在其一百公尺範圍內穿越道路，貿然自臺北市○○
    路○段四五三巷無號誌交岔路口西北角、距該路口東側南北向行人穿越道僅十七
    公尺處由北向南方向穿越八德路四段，其所乘機車車頭遂撞擊告訴人，告訴人因
    而倒地，受有右遠側端脛腓骨粉碎骨折之傷勢等情，惟矢口否認因過失致告訴人
    受傷，辯稱：當日其係以每小時約三十公里之速度行駛，略超過當時輕型機車行
    車速限，但未逾該路段四十公里之速限，事故發生乃因告訴人當日爛醉如泥、自
    我控制力喪失而違規闖越道路，被告已盡注意義務仍無法防備，並無過失云云，
    另質疑當日告訴人頭部有無裂傷。
二、認定犯罪事實所憑之證據及理由：
（一）被告乙○○於九十年三月十一日晚間九時十五分許，騎乘車牌號碼ＤＫＴ－一
      四六號輕型機車，沿臺北市○○路○段外側快車道由西向東方向行駛，行近該
      路段與四五三巷無號誌交岔路口，因疏未注意車前狀況並減速慢行，貿然以三
      十八至四十公里時速超速行駛，適告訴人甲○○擬自臺北市○○路○段四五三
      巷無號誌交岔路口西北角由北向南方向穿越八德路四段，因飲用酒類達血液酒
      精濃度二五三毫克＼公合（折合呼氣酒精酒精濃度一‧二六五毫克＼公升）程
      度，亦疏未注意行人在設有行人穿越道路段穿越道路，必須經由行人穿越道穿
      越，不得在其一百公尺範圍內穿越道路，貿然自臺北市○○路○段四五三巷無
      號誌交岔路口西北角、距該路口東側南北向行人穿越道僅十七公尺處由北向南
      方向穿越八德路四段，被告所乘機車車頭遂撞及告訴人，告訴人因而倒地，受
      有後腦頭皮四公分深度裂傷、右遠側端脛腓骨粉碎性骨折傷勢之事實，業據告
      訴人於偵審中指訴纂詳（見他字卷第一三頁、原審卷第三五頁），核與臺北市
      政府警察局松山分局道路交通事故調查報告表、談話紀錄表、補充資料表、車
      輛照片、臺北市政府警察局松山分局北市警松分刑字第０九二六０九一九六０
      ０號覆函暨道路相片、驗傷診斷書、臺北市立中興醫院臨床病理科血中酒精濃
      度報告單、臺北市立忠孝醫院北市忠醫歷字第０九二六０一九四九００號覆函
      所載相符（見他字卷第四頁、第一五至二一頁、原審卷第五八、六二至六四、
      七０頁），除被告是否超速行駛、有無注意車前狀況、告訴人是否有後腦頭皮
      四公分深度裂傷外，亦為被告所不爭執；而當時天雨、夜間有照明、視距良好
      、市區○○道路濕潤、無缺陷及障礙，依被告之智識、能力又無不能注意之情
      事，亦據臺北市政府警察局市政府警察局松山分局交通分隊據報處理之員警觀
      察、記載明確，有臺北市政府警察局松山分局道路交通事故調查報告表附卷可
      稽（見他字卷第一五頁）。
（二）被告雖辯稱當日其係以每小時約三十公里之速度行駛，僅略超過當時輕型機車
      行車速限，但未逾該路段四十公里之速限，事故發生乃因告訴人當日爛醉如泥
      、自我控制力喪失而違規闖越道路，被告已盡注意義務仍無法防備，並無過失
      云云，另質疑當日告訴人頭部有無裂傷，然查：
  １、當日被告騎乘車牌號碼ＤＫＴ－一四六號輕型機車，沿臺北市○○路○段由西
      向東方向行駛，行近該路段與四五三巷無號誌交岔路口，並未減速慢行，作隨
      時停車之準備，反以高於輕型機車速限之約三十八至四十公里時速行駛，此經
      被告於警訊時自承明確，有上開臺北市政府警察局松山分局交通分隊交通事故
      談話紀錄表、被告九十年九月六日警訊筆錄在卷可考（見偵查卷第三頁），上
      開交通事故談話紀錄表、警訊筆錄並均經被告親自簽名確認，此據被告肯認無
      訛，參諸被告製作談話紀錄表、警訊筆錄時事故甫發生未久，其對事故發生時
      情狀記憶應較清晰、正確，對經過情形之陳述亦較未經刪改、潤飾，是被告當
      日確以三十八至四十公里時速超速行駛，並未減速慢行、作隨時停車之準備，
      應堪認定。
  ２、被告一再供稱碰撞前並未發現告訴人，迄發現告訴人時已不及閃避，但告訴人
      當日係自臺北市○○路○段四五三巷無號誌交岔路口西北角、距該路口東側南
      北向行人穿越道僅十七公尺處由北向南方向穿越八德路四段，此經告訴人供陳
      明確，亦據被告肯認屬實，前已述及，而被告所乘機車碰撞告訴人之位置在臺
      北市○○路○段西向東方向外側車道上、距道路邊緣一‧六公尺處，此觀上開
      道路交通事故調查報告表所載碎片位置及現場照片（見原審卷第六二至六四頁
      ）自明，是當日告訴人已由臺北市○○路○段四五三巷口西北角由北向南方向
      通過八德路四段東向西方向寬度分別為四公尺、二‧六公尺、三公尺之三條車
      道，再通過西向東方向寬度為三‧四公尺之內側快車道，進入外側快車道約一
      ‧八公尺後，始為被告所乘機車撞及，參諸告訴人當日飲用酒類達血液酒精濃
      度二五三毫克＼公合（折合呼氣酒精酒精濃度一‧二六五毫克＼公升）程度，
      有臺北市立中興醫院臨床病理科血中酒精濃度報告單可按，前亦提及，就醫學
      文獻所知，酒精對人體造成之影響，於呼氣時酒精濃度達每公升０‧二五亳克
      （約合體內血液中酒精濃度五０亳克＼公升或百分之零點零五）即會輕度中毒
      ，造成輕度協調功能降低，呼氣酒精濃度達每公升０‧五亳克時（約合體內血
      液中酒精濃度一００亳克＼公升或百分之零點一）屬輕到中度中毒症狀，出現
      反應較慢、感覺減低等狀況，此分別有行政院國軍退除役官兵輔導委員會臺北
      榮民總醫院八十八年八月五日（八八）北總內字第二六八六八號函、八十八年
      十月二十六日（八八）院賓文廉字第一三四０七號臺灣高等法院函附台北醫學
      院附設醫院精神科主任蔡尚穎「酒精對人體生理與行為之影響」一文可據，告
      訴人事故發生時血液酒精濃度達二五三毫克＼公合（折合呼氣酒精酒精濃度一
      ‧二六五毫克＼公升），已有中毒症狀，反應較慢、感覺減低，步行速度應非
      快，被告竟仍未能及時發現告訴人，致撞及告訴人，其並未注意車前狀況、隨
      時採取必要之安全措施，亦屬明確。
  ３、又被告雖質疑告訴人頭部所受傷勢，但告訴人當日受有後腦頭皮四公分深度裂
      傷、右遠側端脛腓骨粉碎性骨折之傷勢，已經原審職權查證明確，有臺北市立
      忠孝醫院北市忠醫歷字第０九二六０一九四九００號覆函附卷可資佐憑（見原
      審卷第五八頁），臺北市政府警察局松山分局交通分隊交通事故補充資料表上
      亦載明告訴人左腳骨折、頭部撕裂傷，有上開交通事故補充資料表附卷可佐，
      前述補充資料表並經被告親自簽名確認，此據被告當庭辨識後肯認無訛，製作
      該補充資料表之臺北市政府警察局松山分局交通分隊員警潘榮隆亦與告訴人、
      被告均無故舊親誼或宿怨仇隙，此為被告所不爭，自無可能為羅織誣陷被告而
      為虛偽不實之登載，則告訴人受有後腦頭皮四公分深度裂傷、右遠側端脛腓骨
      粉碎性骨折之傷勢，殆無疑義。至告訴人所提診斷證明書、驗傷診斷書分別係
      九十年四月七日、八月三日開立，其中九十年四月七日診斷證明書係告訴人骨
      折手術出院日由骨科醫師所開立，有該診斷證明書可憑，顯見該二紙診斷證明
      書、驗傷診斷書未載告訴人頭部傷勢係因告訴人僅就其骨折部分傷勢向骨科診
      治醫師申請開立診斷證明書所致。
（三）按道路交通安全規則所用名詞「汽車」指在道路上不依軌道或電力架線而以原
      動機行駛之車輛（包括機器腳踏車）；前項第一款所指之汽車，如本規則同一
      條文或相關條文就機器腳踏車另有規定者，係指除機器腳踏車以外四輪以上之
      車輛；行車速度，依標誌之規定，無標誌者，（三）輕型機器腳踏車在市區道
      路時速不得超過三十公里；（四）行經無號誌之交岔路口應減速慢行，作隨時
      停車之準備；汽車行駛時，駕駛人應注意車前狀況，隨時採取必要之安全措施
      ；行人穿越道路，應依左列規定：（一）設有行人穿越道者，必須經由行人穿
      越道穿越，不得在其一百公尺範圍內穿越道路，事故發生時即九十年三月十一
      日之道路交通安全規則第二條第一項第一款、第二項、第九十三條第一項第三
      款、第四款、第九十四條第三項、第一百三十四條第一款定有明文。本件被告
      於九十年三月十一日晚間九時十五分許，騎乘車牌號碼ＤＫＴ－一四六號輕型
      機車，沿臺北市○○路○段外側快車道由西向東方向行駛，行近該路段與四五
      三巷無號誌交岔路口，當時天雨、夜間有照明、視距良好、市區○○道路濕潤
      、無缺陷及障礙，依其智識、能力又無不能注意之情事，業如前述，被告竟疏
      未注意車前狀況並減速慢行，貿然以三十八至四十公里時速超速行駛，適告訴
      人擬自臺北市○○路○段四五三巷無號誌交岔路口西北角由北向南方向穿越八
      德路四段，因飲用酒類達血液酒精濃度二五三毫克＼公合（折合呼氣酒精酒精
      濃度一‧二六五毫克＼公升）程度，亦疏未注意行人在設有行人穿越道路段穿
      越道路，必須經由行人穿越道穿越，不得在其一百公尺範圍內穿越道路，貿然
      自臺北市○○路○段四五三巷無號誌交岔路口西北角、距該路口東側南北向行
      人穿越道僅十七公尺處由北向南方向穿越八德路四段，被告所乘機車車頭遂撞
      及告訴人，告訴人因而倒地，受有後腦頭皮四公分深度裂傷、右遠側端脛腓骨
      粉碎性骨折之傷勢，被告有疏未遵守交通安全規則、未注意車前狀況、減速慢
      行、作隨時停車準備之過失甚明，且其過失行為與告訴人之傷害間，有相當因
      果關係，臺北市車輛行車事故鑑定委員會、臺北市政府交通局亦同此認定，有
      臺北市車輛行車事故鑑定委員會北鑑審字第九０六０三六四四００號覆函暨鑑
      定意見書、附圖、說明、臺北市政府交通局北市交五字第０九一三０四一九二
      ００號覆函在卷可資參佐（見偵查卷第二一至二五、三０、三一頁）。雖告訴
      人亦有疏未注意行人在設有行人穿越道路段穿越道路，必須經由行人穿越道穿
      越，不得在其一百公尺範圍內穿越道路，貿然自臺北市○○路○段四五三巷無
      號誌交岔路口西北角、距該路口東側南北向行人穿越道僅十七公尺處由北向南
      方向穿越八德路四段之過失，前業提及，但告訴人之過失並不能減免被告之過
      失。
（四）綜上所述，被告所辯顯係事後卸責之詞，均無可採。本件事證已臻明確，被告
      犯行已堪認定，應依法論科。
三、論罪：
    核被告所為係犯刑法第二百八十四條第一項前段因過失傷害人罪。被告於肇事後
    ，於警員前往現場、醫療院所調查、處理時，不逃避接受裁判而當場向警員自首
    、承認為肇事人而願接受裁判，此經原審職權查證屬實，有臺北市政府警察局交
    通警察大隊北市警交大四字第０九二六一八七七五００號覆函暨自首調查報告表
    在卷可參（見原審卷第五五、五六頁），被告對於有權偵查犯罪之機關尚不知犯
    罪事實及犯罪人之前自首而願接受裁判，應依刑法第六十二條前段之規定減輕其
    刑。告訴人謂被告於偵審中仍執前詞辯解，即與自首條件不合云云，然被告於審
    判程序中辯解，本屬其行使訴訟辯護權之法律上權利，而與自首無涉，告訴人前
    開指述，顯有誤會。又被告在快車道依規定駕車行駛，因告訴人不依規定擅自進
    入快車道，而致告訴人受傷，應依道路交通管理處罰條例第八十六條第二項之規
    定，遞減輕其刑。
四、維持原判決及駁回上訴之理由：
    原審依刑法第二百八十四條第一項前段規定，判決被告因過失傷害人，並審酌被
    告並無前科、素行良好，有本院被告全國前案紀錄表可佐，犯後否認犯行、未見
    悔意反省，自事故發生迄今已二年猶未賠償告訴人所受損害，告訴人所受傷害非
    輕，但告訴人未慮及自身過失、請求金額過高等一切情狀，量處有期徒刑三月，
    並諭知如易科罰金之折算標準，以資懲儆，認事用法均無不合，量刑亦屬妥適。
    被告上訴仍執陳詞否認犯罪，指摘原審判決過重，即無理由，應予駁回。
五、法律之適用：
據上論斷，應依刑事訴訟法第三百六十八條，判決如主文。
本案經檢察官呂丁旺到庭執行職務。
中      華      民      國    九十二    年      六      月     二十     日
                              臺灣高等法院刑事第十庭
                                  審判長法  官  溫  耀  源
                                        法  官  何  菁  莪
                                        法  官  邱  同  印
右正本證明與原本無異。
不得上訴。
                                        書記官  莊  昭  樹
中      華      民      國    九十二    年      六      月     二十     日
附錄：本案論罪科刑法條全文
中華民國刑法第二百八十四條
因過失傷害人者，處六月以下有期徒刑、拘役或五百元以下罰金，致重傷者，處一年
以下有期徒刑、拘役或五百元以下罰金。
從事業務之人，因業務上之過失傷害人者，處一年以下有期徒刑、拘役或一千元以下
罰金，致重傷者，處三年以下有期徒刑、拘役或二千元以下罰金。


司法院資訊處製作；財團法人民間司法改革基金會備份。
